臺灣高等法院民事裁定　　　　　　　　　100年度抗字第593號
　抗　告　人　陳柏翰
上列抗告人與相對人陳台生間遷讓房屋事件，對於中華民國100
年3月9日台灣台北地方法院99年度訴字第1882號裁定提起抗告，
本院裁定如下：
    主    文
原裁定關於核定訴訟標的價額部分廢棄。
本件訴訟標的價額核定為新臺幣柒佰伍拾萬元。
抗告費用新臺幣壹仟元由抗告人負擔。
    理    由
一、抗告意旨：相對人與抗告人間，就台北市○○路28號7樓房
    屋（下稱系爭房屋）與基地涉有本反訴爭訟，系爭房屋課稅
    現值僅新台幣（下同）32萬0700元，基地價值為251萬8718
    元。是以本訴部分價額即為系爭房屋價值32萬0700元，反訴
    價額應以房屋與基地價值283萬9418元計算之。原裁定竟認
    定本反訴價額分別為750萬元、1006萬6419元，顯有違誤。
    爰提起抗告請求廢棄原裁定關於訴訟標的價額之核定等語。
二、按「核定訴訟標的之價額，以起訴時之交易價額為準」、「
    本訴與反訴之訴訟標的相同者，反訴不另徵收裁判費」、「
    向第二審或第三審法院上訴，依第77條之13及第77條之14規
    定，加徵裁判費十分之五」，民事訴訟法第77條之1第2項前
    段、第77條之15第1項、第77條之16第1項前段定有明文；上
    述徵收標準並經本院民國（下同）92年8月14日（92）院田
    文公字第03124號函，依據同法第77條之27規定，針對逾10
    萬元之部分，提高十分之一之裁判費。經查：
  (一)相對人本於所有權之權能，訴請抗告人返還系爭房屋及相當
    於租金之不當得利（見原審調解卷第2至5頁；後於99年4月
    21 日撤回對於共同被告陳麗卿之起訴）；然系爭房屋位於
    12層樓集合式建物之7樓（見同卷第8頁建物謄本），無從自
    基地分離而單獨使用房屋，解釋上，相對人請求返還系爭房
    屋，仍應將基地價值一併計入。茲系爭房屋與基地價額共計
    750 萬元，有訴外人21世紀不動產公司台北中華加盟店估價
    資料可稽（下稱估價資料，見原審訴訟卷(一)第12頁），相對
    人據此於98年11月24日、99年1月27日分別繳納1萬1395元、
    6萬3855元，合計為7萬5250元（11,395+63,855=75,250。見
    原審調解卷第1頁、原審訴訟卷(一)第1頁）。抗告人則於99年
    2 月9日反訴，主張系爭房屋與基地係兩造父親陳有聖（歿
    ）所有，嗣借名登記於相對人名下，故為兩造與陳有聖其餘
    繼承人公同共有，為此訴請相對人移轉系爭房屋與基地所有
    權（見原審訴訟卷(一)第23至30頁）。足見本反訴之訴訟標的
    均為所有權之權能，故反訴部分不必再徵收裁判費。
  (二)嗣原法院100年2月14日99年度訴字第1882號判決，判決相對
    人本訴勝訴，駁回抗告人反訴請求。嗣抗告人就本反訴敗訴
    部分均提起上訴（見原審訴訟卷(二)證物袋之上訴狀）。依前
    開估價資料，系爭房屋與基地價額共750萬元，且反訴部分
    不另徵收裁判費，故抗告人就本反訴提起上訴，其上訴利益
    僅為750萬元，應徵第二審裁判費11萬2875元。
  (三)原法院99年7月29日裁定參考估價資料等，認定系爭房屋價
    額750萬元、基地價額256萬6419元（見原審訴訟卷(一)第198
    頁）；原裁定亦依此核定本反訴價額分別為750萬元、1006
    萬6419元（見本院卷第3頁）。然而，前述估價資料將系爭
    房屋與基地合併估價750萬元（見第(一)段理由），是上開2
    件裁定均將基地價額重複計算256萬6419元，已非正確；何
    況，反訴部分與本訴訴訟標的相同，反訴部分毋庸繳納裁判
    費，既如前述，則上開2件裁定認定反訴部分另應徵收裁判
    費，顯非正確。至於抗告人主張以房屋課稅現值、土地公告
    現值為基礎，故本訴價額僅32萬0700元，反訴價額為283萬
    9418元云云（見抗告狀）。惟原法院99年7月29日裁定既採
    認前開估價資料，而抗告人就估價資料並無異議，旋繳納第
    一審反訴裁判費10萬0616元（見原審訴訟卷(一)第1頁）；於
    今卻改以房屋課稅現值、土地公告現值計算訴訟標的價額，
    即非可採。
三、從而，抗告意旨指摘原裁定關於訴訟標的價額之核定不當，
    理由雖非可採，但原裁定既有不當，仍應認抗告為有理由；
    應由本院將原裁定該部分廢棄，自為裁定如主文第2項所示
    ；並由抗告人負擔抗告費用。至原裁定命補繳裁判費部分，
    依民事訴訟法第483條固屬不得抗告，然原裁定關於核定訴
    訟標的價額部分既經廢棄，則原裁定關於命補繳裁判費部分
    即失所附麗，應俟訴訟標的價額核定確定後，重新命抗告人
    補繳（如抗告人溢繳裁判費，得於裁定確定後，向原法院聲
    請退還）。併此說明。
中    華    民    國   100    年    4     月    26    日
                    民事第十七庭
                        審判長法  官 張競文
                              法  官 陳麗芬
                              法  官 吳燁山
正本係照原本作成。
本裁定除以適用法規顯有錯誤為理由外，不得再抗告。如提起再
抗告，應於收受後10日內委任律師為代理人向本院提出再抗告狀
。並繳納再抗告費新台幣1000元。
中    華    民    國   100    年    4     月    27    日
                              書記官 于  誠